臺灣臺北地方法院民事裁定　　　　　　　94年度訴字第5031號
原　　　告　甲○○○銀行股份有限公司
法定代理人　陳子政
被　　　告　乙○○
上列當事人間請求清償借款事件，本院裁定如下：
    主  文
本件移送臺灣臺南地方法院。
    理  由
一、按當事人得以合意定第一審管轄法院。但以關於由一定法律
    關係而生之訴訟為限。前項合意，應以文書證之。民事訴訟
    法第24條定有明文。又按同法第28條第1項、第2項規定，訴
    訟之全部或一部，法院認為無管轄權者，依原告聲請或依職
    權以裁定移送於其管轄法院。第24條之合意管轄，如當事人
    之一造為法人或商人，依其預定用於同類契約之條款而成立
    ，按其情形顯失公平者，他造於為本案之言詞辯論前，得聲
    請移送於其管轄法院。但兩造均為法人或商人者，不在此限
    。考其立法意旨，在於當事人之一造為法人或商人時，通常
    占有經濟上之強勢地位，如因契約涉訟而須赴被告之住、居
    所地應訴，無論在組織及人員編制上，尚難稱有重大不便。
    如法人或商人以預定用於同類契約之債務履行地或合意管轄
    條款，與非法人或商人之他造訂立契約時，他造就此類條款
    表面上雖有締約與否之自由，實際上幾無磋商或變更之餘地
    ，則一旦因該契約涉訟，他造即須遠赴法人或商人以定型化
    契約所預定之法院應訴，在考量應訴之不便，且多所勞費等
    程序上不利益之情況下，經濟上弱勢者往往被迫放棄應訴之
    機會，如此不僅顯失公平，某程度並侵害經濟上弱勢者在憲
    法上所保障之訴訟權，於是特別明文排除合意管轄規定之適
    用。是以，定型化契約當事人因此爭執涉訟時，如法人或商
    人據此向合意管轄法院起訴，在不影響當事人程序利益及浪
    費訴訟資源之情況下，非法人或商人之他造於為本案之言詞
    辯論前，得聲請移送於其管轄法院。因此，在無其他特別審
    判籍管轄法院之適用時，法院受理此種移轉管轄之聲請，自
    應依民事訴訟法第1條「以原就被」原則定管轄法院。
二、經查，本件當事人間所訂消費性房屋抵押借款暨擔保透支約
    定書第伍之十二條，就系爭借款債務關係所生之訴訟，固合
    意定本院為第一審管轄法院，惟該約定書係原告公司依其預
    定用於同類契約之條款而成立，被告之住所係在台南縣永康
    市○○○路266巷17號14樓之2，此有戶籍資料可稽，且被告
    甫於94年9月21日接受手術，目前無法遠行，亦有被告提出
    之診斷證明書足憑，依其情形倘要求被告至本院開庭，顯失
    公平，為保護經濟上弱勢之被告，揆諸前揭規定及說明，本
    件即應排除合意管轄法院規定之適用，兩造間既無其他特別
    審判籍管轄法院規定之適用，依民事訴訟法第1條第1項規定
    ，自應由臺灣臺南地方法院管轄，爰依被告聲請將本件移送
    於該管轄法院。
三、依首揭法條規定，裁定如主文。
中　　華　　民　　國　　94　　年　　10　　月　　7 　　日
                  民事第四庭法  官  劉又菁
以上為正本係照原本作成
如對本裁定抗告須於裁定送達後10日內向本院提出抗告狀，並繳
納抗告費新台幣1,000元。
中　　華　　民　　國　　94　　年　　10　　月　　7 　　日
                            書記官  楊勝欽
